臺灣板橋地方法院刑事裁定　　　　　　　100年度聲字第498號
聲　請　人　臺灣板橋地方法院檢察署檢察官
具　保　人　蔡苑稹
被　　　告　余慧仁
上列具保人因被告竊盜案件，聲請人聲請沒入保證金（100年度
執聲沒字第60號），本院裁定如下：
    主  文
聲請駁回。
    理  由
一、按具保之被告逃匿者，應命具保人繳納指定之保證金額，並
    沒入之；不繳納者，強制執行；保證金已繳納者，沒入之；
    前項規定，於檢察官依刑事訴訟法第九十三條第三項但書及
    第二百二十八條第四項命具保者，準用之，同法第一百十八
    條定有明文。是沒入具保人繳納之保證金，應以被告在逃匿
    中為其要件（最高法院九十三年度台非字第二六八號判決意
    旨可資參照）。次按被告、自訴人、告訴人、附帶民事訴訟
    當事人、代理人、辯護人、輔佐人或被害人為接受文書之送
    達，應將其住所、居所或事務所向法院或檢察官陳明；前項
    之陳明，其效力及於同地之各級法院，刑事訴訟法第五十五
    條第一項、第二項亦定有明文；又受死刑、徒刑或拘役之諭
    知，而未經羈押者，檢察官於執行時，應傳喚之；傳喚不到
    者，應行拘提。前項受刑人，得依第七十六條第一款及第二
    款之規定，逕行拘提，及依第八十四條之規定通緝之，刑事
    訴訟法第四百六十九條亦有明定。
二、聲請意旨略以：上列具保人蔡苑稹因被告余慧仁犯竊盜案件
    ，經依臺灣板橋地方法院檢察署檢察官指定之保證金額新臺
    幣一萬元，出具現金保證後，將被告釋放。茲因該被告逃匿
    ，依刑事訴訟法第一百十八條之規定，應沒入具保人繳納之
    保證金（刑保字第九九○○二八九七號），爰依同法第一百
    二十一條第一項規定，聲請沒入具保人繳納之保證金等語。
三、經查，被告余慧仁經臺灣板橋地方法院檢察署檢察官對其住
    、居所即「臺北市○○區○○路四段六五號八樓」及「臺北
    縣三重市○○街八二巷十八號五樓（傳票之送達地址雖誤載
    為臺北市三重市，惟仍寄存於臺北縣政府警察局三重分局厚
    德派出所，上開誤載顯然對於該傳票之送達無影響）」依法
    傳喚，無正當理由不到案執行，復經該署檢察官依法拘提無
    著，另經臺灣板橋地方法院檢察署檢察官囑託臺灣士林地方
    法院檢察署檢察官代為執行，亦拘提無著，致無法代為執行
    ，又具保人蔡苑稹經通知復未遵期通知或帶同被告到案接受
    執行等情，固有臺灣板橋地方法院檢察署通知一紙、送達證
    書三紙、臺灣板橋地方法院檢察署檢察官九十九年執字第一
    四八二○號拘票暨拘提報告書、臺灣板橋地方法院檢察署九
    十九年十二月一日板檢玉土九九執一四八二○字第二四一二
    ○九號函、臺灣士林地方法院檢察署一百年一月四日士檢清
    執庚九九執助一五八二字第○○三五二號函、臺灣士林地方
    法院檢察署檢察官九十九年執助字第一五八二號拘票暨拘提
    報告書各一份、法務部戶役政連結作業系統查詢資料二份、
    保證金收據影本一紙附卷可稽。惟查，被告曾於臺灣桃園地
    方法院九十九年度審易字第三○三號案件審理時，陳明其居
    所地址為「桃園縣龜山鄉○○○○路』三一三巷三九號二樓
    」，有上開刑事判決書電腦列印本一份在卷可按，詎聲請人
    寄送執行傳票之送達地址誤載為「桃園縣龜山鄉○○○路』
    三一三巷三九號二樓」，嗣經囑託臺灣桃園地方法院檢察署
    檢察官代為執行，經該署檢察官派警至上址執行拘提，亦因
    拘票有相同之誤載，致無法執行拘提等情，此有臺灣板橋地
    方法院檢察署送達證書一紙、臺灣板橋地方法院檢察署九十
    九年十二月一日板檢玉土九九執一四八二○字第二四一二○
    八號函、臺灣桃園地方法院檢察署一百年一月十七日桃檢朝
    辛九九執助二九一○字第○○四二八七號函、桃園縣政府警
    察局龜山分局九十九年十二月二十八日山警分偵字第○九九
    五○○八○八八號函各一份附卷足參，尚難認聲請人已依法
    傳喚、拘提被告無著，從而，被告是否確有逃匿之情，即非
    無疑。又前開臺灣桃園地方法院檢察署函文雖記載：被告現
    正因另案通緝中等語，惟按刑事訴訟法第一百十八條沒入保
    證金之規定，係因被告於具保人以相當之保證金額具保後逃
    匿，所給予具保人之制裁，沒入具保人繳納之保證金，自應
    以被告確實在逃匿中為其要件。被告經合法傳、拘無著，而
    為通緝，固屬逃匿，惟被告另案雖經通緝，尚不能解為本案
    亦有逃亡或藏匿。亦即另案通緝之效力並不當然及於本案，
    數案件之同一被告縱其中一案經通緝，但不因此認他案亦同
    有逃匿情事，而應各依法定程序分別認定。倘欲併案通緝或
    沒入保證金，仍應就本案依法定程序傳喚、拘提被告，並通
    知具保人給予其說明之機會，而認被告於本案確有逃亡或藏
    匿之情，始得沒入保證金（臺灣高等法院九十九年度抗字第
    九八○號、第六一七號、九十七年度抗字第五三七號、第一
    二二八號裁定意旨參照），是本件聲請人既未依法傳喚、拘
    提被告到案執行，自有違前揭規定之要件。綜上所述，聲請
    人逕為聲請沒入具保人繳納之保證金，於法尚有未合，應予
    駁回。
四、依刑事訴訟法第二百二十條，裁定如主文。
中    華    民    國   100    年    2     月    25    日
                刑事第八庭      法  官  劉  安  榕
以上正本證明與原本無異
如不服本裁定，應於裁定送達後5 日內敘明抗告理由，向本院提
出抗告狀。
                                書記官  陳  盈  真
中    華    民    國   100    年    3     月    7     日